臺灣高雄地方法院刑事裁定
111年度提字第14號
聲  請  人  
即受提審人  葉永裕


上列聲請人即受提審人因聲請提審案件，本院裁定如下：
    主  文
聲請駁回。
甲○○解返臺灣高雄地方檢察署。
    理  由
一、聲請人即受提審人甲○○（下稱聲請人）聲請意旨略以：聲請
    人前於民國111年5月17日11時40分左右，因不明原因在臺灣
    高等法院高雄分院處所遭鼓山分局龍華派出所人員逮捕、拘
    禁中。聲請人因下列理由，認不應逮捕、拘禁：㈠執行人員
    不是司法警察官；㈡執行人員沒有告知詳細被逮捕應被告知
    之權利；㈢通緝理由為妨害名譽，為輕罪，執行人員非法使
    用戒具，不符比例原則；㈣通緝是非法通緝，因為之前是不
    合法傳喚，傳票記載不夠正確，未記載聲請人之身分證字號
    ，沒有把全部的字打出來，用星星符號表示，聲請人依照憲
    法第8條權利拒絕出庭，因為未依照正當法律程序原則；㈤警
    方對聲請人進行非法搜索，有搜索就要有搜索扣押筆錄，沒
    有扣押物品就要有無扣押證明書等語，依法聲請提審。
二、按人民被法院以外之任何機關逮捕、拘禁時，其本人或他人
    得向逮捕、拘禁地之地方法院聲請提審。法院審查後，認為
    不應逮捕、拘禁者，應即裁定釋放；認為應予逮捕、拘禁者
    ，以裁定駁回之，並將被逮捕、拘禁人解返原解交之機關，
    提審法第1條第1項前段、第9條第1項分別定有明文。次按被
    告逃亡或藏匿者，得通緝之。通緝經通知或公告後，檢察官
    、司法警察官得拘提被告或逕行逮捕之。利害關係人，得逕
    行逮捕通緝之被告，送交檢察官、司法警察官，或請求檢察
    官、司法警察官逮捕之。被告抗拒拘提、逮捕或脫逃者，得
    用強制力拘提或逮捕之。執行拘提、逮捕或解送，得使用戒
    具。但均不得逾必要之程度。刑事訴訟法第84條、第87條第
    1項、第2項、第90條、第89條之1第1項亦分別定有明文。
三、經查：
　㈠聲請人前因妨害名譽、傷害尊親屬等案件，經臺灣高雄地方
    檢察署於110年11月22日發布通緝，嗣於同年12月24日併案
    通緝等情，有聲請人之臺灣高等法院通緝記錄表在卷可參；
    又聲請人於111年5月17日11時40分在高雄市○○區○○○路000號
    （高院第10法庭）經高雄市政府警察局鼓山分局龍華派出所
    員警依據刑事訴訟法第87條規定逮捕等情，亦有高雄市政府
    警察局鼓山分局執行逮捕、拘提告知本人通知書在卷可查，
    是以聲請人於本案聲請時確遭法院以外之機關逮捕、拘禁此
    情堪予認定，合先說明。
　㈡而傳喚被告，應用傳票。傳票，應記載下列事項：一、被告
    之姓名、性別、出生年月日、身分證明文件編號及住、居所
    。二、案由。三、應到之日、時、處所。四、無正當理由不
    到場者，得命拘提。被告之姓名不明或因其他情形有必要時
    ，應記載其足資辨別之特徵。被告之出生年月日、身分證明
    文件編號、住、居所不明者，得免記載。刑事訴訟法第71條
    第1至3項定有明文。又刑事訴訟法第71條第2項第1款有關「
    身分證明文件編號」部分，係於109年1月15日修正時增訂，
    理由係配合同法第51條之規定，而依同法第51條之修正理由
    則稱：國民身分證統一編號、護照號碼、居留證號碼等身分
    證明文件編號，均屬足資識別該個人之資料，爰增訂之，以
    符實需等語，是以傳票記載被告之身分證明文件編號，目的
    乃在識別人別無誤，避免同名同姓或誤載情況，以免錯誤。
    查聲請人上開經通緝之案件，係因檢察官於偵查中以傳票傳
    喚該案被告即聲請人未到庭，復囑警拘提無著而發布通緝等
    情，業經本院調取上開偵查卷宗，並當庭提示該案送達證書
    、點名單、拘票、拘提報告、通緝書予聲請人核閱，有本院
    提審筆錄可參，自形式上觀之，上開通緝程序並無違誤。是
    以本案逮捕、拘禁機關依據刑事訴訟法第87條第1項逮捕聲
    請人，依法尚無不合。聲請人雖主張上開通緝是非法通緝，
    因為之前是不合法傳喚，傳票記載不夠正確，未記載聲請人
    之身分證字號，沒有把全部的字打出來，用星星符號表示，
    聲請人依照憲法第8條權利拒絕出庭，因為未依照正當法律
    程序原則等語，然本院調查時詢問聲請人：「所以你有收到
    傳票，但你認為因為身分證字號有部分是星星的符號表示，
    所以認為傳喚不合法，所以沒有出庭？」聲請人稱：「是」
    ，有本院提審筆錄可參，足見聲請人確有收受傳票且嗣後並
    未到庭，則該傳票縱有聲請人所述之情況，然依上開說明，
    其目的乃在識別人別無誤，並不影響傳喚之效力，況檢察官
    既已合法傳喚聲請人，縱聲請人認為記載有誤，亦應向檢察
    機關反應是否更正其認為有誤部分，亦非以拒絕到庭之方式
    應對，自不能以此即認為檢察官之傳喚及後續通緝程序無效
    。
　㈢另按通緝經通知或公告後，檢察官、司法警察官得拘提被告
    或逕行逮捕之。刑事訴訟法第87條第1項定有明文。依卷附
    高雄市政府警察局鼓山分局執行逮捕、拘提告知本人通知書
    、查捕逃犯作業個別查詢資料報表，本案雖係由司法警察執
    行拘捕，然內政部警政署為使警察機關認真持續查捕逃犯，
    訂有「警察機關查捕逃犯須知」，其中包含司法機關之通緝
    犯（見該須知第4點），又依該須知第2點規定：警察機關對
    逃犯之查捕，除法令另有規定外，依本作業規定辦理；則司
    法警察依據內政部警政署之上開須知拘捕通緝犯，可認係司
    法警察官授權下之手足延伸。再觀之本案拘捕聲請人後係以
    逮捕、拘禁機關即高雄市政府警察局鼓山分局分局長名義解
    送至臺灣高雄地方檢察署，亦經本院調取相關資料核閱在卷
    ，堪予佐證本案係由司法警察官授權由司法警察拘捕，其拘
    捕程序核與上開規定無違。
　㈣再依卷附高雄市政府警察局鼓山分局執行逮捕、拘提告知本
    人通知書（聲請人拒簽）上已記載「刑事案件權利告知」等
    內容，並記載拘提或逮捕之原因，已有刑事訴訟法第89條第
    1項、第95條第1項之內容，程序尚無瑕疵。又依上開說明，
    執行拘捕時，被告抗拒拘提、逮捕或脫逃者，得用強制力，
    且得使用戒具，但不得逾必要之程度。則是否使用強制力及
    戒具乃屬逮捕、拘禁機關執行拘捕時之裁量範圍，尚與拘提
    、逮捕是否合法之要件無涉。
　㈤又檢察官、檢察事務官、司法警察官或司法警察逮捕被告、
    犯罪嫌疑人或執行拘提、羈押時，雖無搜索票，得逕行搜索
    其身體、隨身攜帶之物件、所使用之交通工具及其立即可觸
    及之處所。搜索、扣押及勘驗，應制作筆錄，記載實施之年
    、月、日及時間、處所並其他必要之事項。經搜索而未發見
    應扣押之物者，應付與證明書於受搜索人。刑事訴訟法第13
    0條、第42條第1項、第125條亦有明文。則逮捕、拘禁機關
    依法執行拘捕時，本得依刑事訴訟法第130條為附帶搜索。
    至於逮捕、拘禁機關執行搜索後有無制作筆錄及付與證明書
    ，乃執行搜索、扣押之程序問題，與本案逮捕、拘禁原因是
    否合法並無關連，亦非本院於提審程序所應審查之事項，併
    予敘明。
　㈥從而，聲請人聲請提審為無理由，應予駁回，另因聲請人聲
    請提審經本院受理後，期間業經原逮捕、拘禁之機關解送至
    臺灣高雄地方檢察署，經本院核發提審票迎提到院陳述意見
    ，爰依法解返臺灣高雄地方檢察署。
四、依提審法第9條第1項後段，裁定如主文。
中　　華　　民　　國　　111 　年　　5 　　月　　17　　日
                  刑事第十三庭  法　官  洪毓良
以上正本證明與原本無異。
如不服本裁定，應於送達後10日內，向本院提出抗告狀。
中　　華　　民　　國　　111 　年　　5 　　月　　17　　日
                                書記官  劉容辰